# 成本法计量长期股权投资转为金融工具处理

提问人：于呈 时间：2018-03-19 22:03:06
陈老师，您好！ 目前单位对成本法计量长期股权投资转为金融工具处理与我们审计意见不一致，请陈老师指导，应该如何处理，多谢陈老师！ 一、 基本情况 B集团原持有C公司（上市公司） 40000 万股权（持股比例60%），账面价值 60000 万元，B集团以成本发计量长期股权投资核算，B集团 2016 年度将C公司作为子公司纳入合并范围。 2016 年 11 月 28 日，A集团与B集团签署《无偿划转协议》，B集团拟将其持有的C公司37333.33万股权（占公司股权总额的52%）无偿划转至A集团。另外，C公司向A集团等单位发行股份购买资产，同时C公司募集配套资金 上述无偿划转、发行股份及募集资金后，B集团持有C公司0.32%股权。剩余股权2,666.67万股，剩余账面价值 8000 万元（60000*8%/60%）。B集团对C公司不具有重大影响，也不控制，B公司采用金融工具可供出售金融资产科目核算，但初始计量及后续计量均未按公允价值计量。 二、 企业意见 出售计量：无偿划转股权不具有商业实质，所以成本法转为上市公司股权按金融工具计量，剩余股权账面价值“成本计量的可供出售金融资产”。转换时点账面价值 8000 万元。 后续计量：
因股权属于限售股无法取得公允价值，报告期（ 2017 年 12 月 31 日）继续按照“成本计量的可供出售金融资产”，不确认公允价值变动。报告日时点账面价值 8000 万元。 三、 我们审计意见 初始计量：B集团原持有子公司股权采用成本法核算，现股权划转后按照金融工具计量，按照《企业会计准则 2 号-长期股权投资》第 15 条规定，投资方因处置部分股权投资等原因丧失了对被投资单位的共同控制或重大影响的，处置后的剩余股权应当改按《企业会计准则第 22 号一金融工具确认和计量》核算，其在丧失共同控制或重大影响之日的公允价值差异计入当期损益。 后续计量： 2017 年 12 月 31 日应按照金融工具准则执行，转换日公允价值与初始计量的可供出售金融资产差异计入其他综合收益。 公允价值确定：公允价值可以简单采用上市公司收盘价，也可以按照估值法重新计算公允价值。

回答人：chenyiwei
B集团对无偿划出的52%C公司股权应冲减权益。但对剩余8%股权转为金融资产核算时的公允价值计量差额，也应贷记资本公积，相当于先无偿划出60%的股权，再无偿划入8%的股权。对无偿划入的8%股权按公允价值计量。 限售股的公允价值不能直接采用无限售条件股份的收盘价，应采用估值模型确定，如《证券投资基金投资流通受限股票估值指引[试行]》（中基协发[2017]6号）中的估值方法。